【裁判字號】    99,台上,3668
【裁判日期】    990610
【裁判案由】    傷害致人於死等罪
【裁判全文】
最高法院刑事判決            九十九年度台上字第三六六八號
上  訴  人  甲○○
            丁○○
            乙○○
            丙○○
上列上訴人等因傷害致人於死等罪案件，不服台灣高等法院花蓮
分院中華民國九十七年五月二十三日第二審更審判決（九十七年
度上更(一)字第一六號，起訴案號：台灣台東地方法院檢察署九十
四年度偵字第二三七八號、九十四年度偵緝字第二００號、九十
五年度偵緝字第二七號），提起上訴，本院判決如下：
    主  文
上訴駁回。
    理  由
按刑事訴訟法第三百七十七條規定：上訴於第三審法院，非以判
決違背法令為理由不得為之；是提起第三審上訴，應以原判決違
背法令為理由，係屬法定要件；如果上訴理由書狀並未依據卷內
訴訟資料具體指摘原判決不適用何種法則或如何適用不當，或所
指摘原判決違法情事顯與法律規定得為第三審上訴理由之違法情
形不相適合時，均應認其上訴為違背法律上之程式，予以駁回。
本件原判決關於上訴人甲○○、丁○○、乙○○、丙○○部分，
撤銷第一審之科刑判決，改判仍論處甲○○成年人與少年共同傷
害少年之身體，因而致少年於死罪刑（累犯，處有期徒刑拾年
，褫奪公權玖年）、論處丁○○共同傷害人之身體，因而致人於
死罪（處有期徒刑拾年，褫奪公權陸年）；另論處乙○○成年人
與少年共同對少年犯私行拘禁罪刑（處有期徒刑貳年貳月，減為
有期徒刑壹年壹月）；丙○○共同犯私行拘禁罪刑（處有期徒刑
貳年，減為有期徒刑壹年）；已分別詳敘其認定所憑之證據及認
定之理由；自形式上觀察，原判決並無違背法令之情形。甲○○
之上訴意旨略稱：(一)本件原判決既就妨害自由部分，另諭知不受
理，可見甲○○犯罪情節較輕，原判決仍量處與第一審相同之有
期徒刑十三年，其量刑顯然失衡。(二)共同被告李胤霆（經原審判
刑確定）於第一審法院少年法庭證稱：「在滿座小吃店時，丁○
○先用安全帽毆打陳姓少年（姓名年籍詳卷）……丁○○建議將
陳姓少年帶到人工湖（在台東市森林公園內，下稱人工湖）」等
語，可見本件居於主導地位者係丁○○，並非甲○○，原判決就
上開有利於甲○○之證述，未說明何以不足採納，有判決理由不
備之違法等語。丁○○上訴意旨略稱：原判決既認定丁○○在人
工湖處因要上班而先行離開，則丁○○不在現場，客觀上即無從
預見陳姓少年可能遭其他人毆打後會致生死亡之結果，原判決於
理由內亦未說明丁○○就陳姓少年之死亡在客觀上如何能預見，
遽以丁○○與其他人共同毆打陳姓少年，雖丁○○離開前，陳姓
少年尚未倒地，仍應就陳姓少年死亡之結果共同負責，自有違誤
等語。乙○○關於妨害行動自由部分之上訴意旨略稱：(一)乙○○
與甲○○僅見過一面，係臨時受同事丁○○之邀而同往小吃店為
甲○○之父慶生，甲○○指示丁○○、李胤霆等人開車追陳姓少
年及林義盛，乙○○並不知情，僅一同上車前往，亦未下車對陳
姓少年、林義盛實施妨害自由，陳姓少年、林義盛被帶回小吃店
後，乙○○伺機以認識林義盛為由，說服同案被告讓林義盛先行
離開，足見乙○○並無妨害行動自由之犯意及犯行，原判決認乙
○○對妨害行動自由有犯意聯絡及行為分擔，並未說明其所憑之
證據及理由，僅以乙○○未讓陳姓少年離去，即認乙○○為共同
正犯，且就乙○○伺機說服同案被告讓林義盛離去之有利證據，
未說明何以不足採納，有判決理由不備、證據調查未盡之違法。
(二)依原判決之認定，陳姓少年被帶往人工湖時係坐在李胤霆與黃
○（少年，姓名、年籍詳卷，經原審判刑確定）中間，如有限制
其自由行動者，應非坐前座之乙○○。嗣於抵人工湖後，陳姓少
年下車逃跑，乙○○並未下車追趕，未久即與丙○○依甲○○指
示離開人工湖前往買酒，買酒回來後，甲○○即要大家離開，乙
○○見有人倒於人工湖畔，即以公用電話打一一九，足見乙○○
並無妨害陳姓少年行動自由之犯行，原判決遽為不利乙○○之認
定，有證據調查未盡之違法等語。丙○○關於妨害行動自由部分
之上訴意旨略稱：(一)原判決係以黃○之證述為不利丙○○之認定
，但於理由欄內未論述丙○○係如何與其他共同被告等就妨害行
動自由有犯意之聯絡及行為之分擔，有判決理由不備之違法。(二)
原判決事實欄認定：「陳姓少年與林義盛騎車途經該小吃部門口
，二人不經意往內睨視數眼，致在場之李胤霆、甲○○、少年黃
○等人認陳姓少年與林義盛係在對其等瞪視挑釁，同感不快」等
情，但於理由欄對當時未感不快之丙○○，如何與甲○○等人具
有犯意聯絡，隻字未提，有判決理由不備之違法。(三)原判決事實
欄認定：「甲○○隨即駕車載李胤霆、乙○○及丙○○趕往現場
……至臨海路與寶桑路口與少年黃○會合」等情，但依卷內資料
，僅黃○指證上訴人等與李胤霆有前往上開處所，其他被告均未
提及丙○○有一同前往，原判決就共同被告所為不同之證述，未
說明其取捨之理由，遽採黃○之證述為不利丙○○之認定，有判
決理由不備之違法。又依原判決事實欄之認定，在上開處所係丁
○○出言對陳姓少年及林義盛為恐嚇，原判決未說明如何足認丙
○○對丁○○突然出言恐嚇之舉亦有犯意之聯絡，同有理由不備
之違法。(四)依原判決之認定，丙○○開車抵人工湖後，陳姓少年
趁黃○打開車門下車之際逃跑，李胤霆見狀下車追趕，丙○○與
乙○○留在車上，未久，甲○○、丁○○開車抵達，即令丙○○
、乙○○二人前往買酒，足見丙○○並未有妨害行動自由之故意
，否則何以留在車上，未下車追趕，原判決一方面認丙○○留在
車上，另一方面又認丙○○就妨害行動自由有共同之犯意，顯有
判決理由矛盾之違法等語。
惟查：原判決依憑上訴人等之部分自白，證人李胤霆、黃○、林
義盛、施秀滿（滿座小吃店之老闆娘）之證述，台灣花蓮地方法
院檢察署相驗筆錄、解剖筆錄、解剖照片三十六幀、驗斷書、財
團法人佛教慈濟綜合醫院之鑑定報告、法務部法醫研究所之鑑定
書、內政部警政署刑事警察局之鑑驗書、扣案之木棍等證據，詳
為說明甲○○、丁○○有共同妨害行動自由及傷害致人於死犯行
，乙○○、丙○○有妨害行動自由犯行之認定理由，並就甲○○
辯稱並無打死陳姓少年之意等語；丁○○辯稱因其被陳姓少年打
到，乃拿木棍順手打陳姓少年後背，隨後即先離開人工湖，當時
陳姓少年仍好好的，其並未參與事後致陳姓少年死亡之毆打行為
等語；丙○○辯稱：其並未跟去追陳姓少年、林義盛，亦未在小
吃店內動手打被害人，在人工湖時，其並未下車追趕陳姓少年，
陳姓少年被毆打時其不在場，並無妨害行動自由之犯意等語；認
均非可採，予以指駁。經核俱與卷內資料相符。復按：（一）依
原判決事實之認定及理由之說明，其所認定甲○○之犯罪情節與
第一審所認定者相同，原判決係因第一審認乙○○、丙○○有共
同傷害致人於死犯行為不當，乃撤銷第一審關於甲○○之科刑判
決（原判決正本第二十七頁），而原判決就妨害行動自由部分諭
知不受理，係就檢察官於第二審又重覆追加起訴為判決不受理（
原判決正本第二十九頁），自不能以此認原判決認定甲○○犯罪
情節較第一審為輕，原判決於撤銷第一審判決後，仍量處相同之
有期徒刑十三年，並未濫用量刑權，自無甲○○上訴意旨(一)所指
之違法。（二）原判決於理由欄已就如何認定甲○○於本件係居
於主導之地位，證人李胤霆於第一審法院少年法庭證稱丁○○先
毆打陳姓少年及建議將之帶往人工湖等語，不足據以認定甲○○
並非本件帶頭之人等，詳為說明其取捨及認定之理由（原判決正
本第十一頁至第十二頁）。經核並無甲○○上訴意旨(二)所指之違
法。（三）依原判決之認定，係丁○○提議將陳姓少年帶往人工
湖處繼續毆打，且在人工湖處丁○○亦持現場種植花木所用之木
棍，連番痛毆陳姓少年，於與甲○○、李胤霆、黃○毆打陳姓少
年頭部、身體多處受傷後，始離開前往上班等情（原判決正本第
四頁至第五頁），於理由欄內亦詳為說明丁○○與甲○○、李胤
霆、黃○共四人在人工湖處毆打陳姓少年成傷，在客觀上均能預
見其等毆打行為會生死亡之結果，雖丁○○先行離開，於離開時
陳姓少年尚未倒地，但陳姓少年係因四人圍毆致身體多處受傷因
而死亡，丁○○仍應就陳姓少年之死亡負加重結果犯之責任（原
判決正本第十頁、第十二頁）。經核原判決此部分事實之認定及
理由之說明，俱與卷內資料相符，所為論斷，於法並無不合，要
無丁○○上訴意旨就此部分所指之違法。（四）原判決事實欄係
認定由甲○○開車載乙○○、丙○○、李胤霆前往台東市○○路
與寶桑路交岔路口，與丁○○、黃○會合，一同將陳姓少年及林
義盛帶回小吃店，嗣由丙○○開車載乙○○、李胤霆、黃○將陳
姓少年帶往人工湖，於車抵人工湖處，陳姓少年趁隙逃跑，乙○
○、丙○○二人並未下車追趕等情；而依卷內資料，上開事實，
為乙○○自警詢時起至原審均供承不諱，丙○○於警詢及偵查中
亦坦承在卷（警詢卷第三十二頁、相驗卷第一０五頁），核與甲
○○、李胤霆於警詢及黃○於警詢、偵查中之供述相符，原判決
於理由欄內乃以上情有乙○○、丙○○、甲○○、李胤霆、黃○
之供述，而據以認定乙○○、丙○○有共同妨害行動自由之犯行
。經核俱與卷內資料相符，原判決並無乙○○、丙○○上訴意旨
(一)所指之違法。至乙○○以認識林義盛為由而使其他人同意讓林
義盛先行離去，固屬實情，亦為原判決所認定，但此並不影響已
成立之妨害行動自由罪，難為有利於乙○○之認定，原判決就此
未於理由內說明，亦無乙○○上訴意旨(一)所指之理由不備之違法
。（五）依原判決上開關於妨害行動自由之認定，陳姓少年於被
強行帶回小吃店時，其行動自由已被剝奪，嗣上訴人等不准其離
去，再將之帶往人工湖處，係繼續剝奪陳姓少年之行動自由，乙
○○既一同將之帶往人工湖，不能因其係坐於車內副駕駛座，而
認斯時其未限制陳姓少年之行動自由。又依原判決之認定，於車
抵人工湖處，陳姓少年趁隙逃跑時，乙○○、丙○○留在車內未
與其他人一同下車追趕，但此亦無礙其等已成立之妨害行動自由
罪，原判決此部分認定與認定其等有共同妨害陳姓少年之行動自
由，亦無矛盾。至乙○○於離開人工湖時，是否以公用電話打一
一九，更不影響其已成立之妨害行動自由罪。原判決核無乙○○
上訴意旨(一)及丙○○上訴意旨(四)所指之違法。（六）依原判決上
開關於妨害行動自由之認定，丙○○係一同前往與丁○○、黃○
會合，將陳姓少年及林義盛帶回小吃店，嗣又開車將陳姓少年帶
往人工湖處，因認其有共同參與妨害行動自由犯行，經核於法並
無違誤。至丙○○是否因陳姓少年及林義盛瞪視而不快，是否與
丁○○有共同出言恐嚇陳姓少年及林義盛等均屬枝微細節，並不
影響原判決所為之上開認定。又關於丙○○有一同前往與丁○○
、黃○會合將陳姓少年及林義盛帶回小吃店，並非僅黃○一人之
供述，即丙○○於警詢及偵查中亦供述甚明，原判決據以認定，
已如前述，原判決核無丙○○上訴意旨(二)(三)所指之違法。上訴人
等之上訴意旨係就原審採證認事之適法職權行使及原判決已說明
之事項，暨就與犯罪構成要件無關之細節，單純為事實上之爭執
，其他上訴意旨並未依據卷內資料具體指摘原判決究係如何違背
法令，俱非適法之第三審上訴理由。綜上，應認甲○○、丁○○
之上訴及乙○○、丙○○關於妨害行動自由部分之上訴均違背法
律上之程式，俱予駁回。又本件得上訴之妨害行動自由部分，乙
○○、丙○○之上訴為不合法，本院由程序上予以駁回，對於其
等牽連所犯刑法第二百七十七條第一項傷害罪部分，屬刑事訴訟
法第三百七十六條第一款之案件，不得上訴於第三審法院，自無
從適用審判不可分原則，併為實體上審判；乙○○、丙○○此部
分之上訴應不合法，併予駁回。
據上論結，應依刑事訴訟法第三百九十五條前段，判決如主文。
中    華    民    國  九十九  年    六    月    十    日
                      最高法院刑事第七庭
                          審判長法官  林  永  茂
                                法官  蘇  振  堂
                                法官  蕭  仰  歸
                                法官  林  立  華
                                法官  劉  介  民
本件正本證明與原本無異
                                      書  記  官
中    華    民    國  九十九  年    六    月   十八   日
                                                     m

司法院資訊處製作；財團法人民間司法改革基金會備份。
